臺灣桃園地方法院民事判決　　　　　　　100年度婚字第195號
原　　　告　乙○○
被　　　告　甲○○
上列當事人間請求離婚等事件，本院於民國100年8月4日言詞辯
論終結，判決如下：
    主  文
准原告與被告離婚。
對於兩造所生未成年子女丙○○（男，民國○○年○○月○○日生）之
權利、義務，由原告行使或負擔。
訴訟費用由被告負擔。
    事實及理由
一、原告起訴主張：被告為印尼籍人士，緣兩造於民國92年09月
    12日結婚，婚後夫妻感情初尚融洽，育有子女丙○○（○○年
    ○○月○○日生）目前婚姻關係雖存續中，惟兩造業已於98 年7
    月間簽訂離婚協議書，而被告迄今不肯至戶政辦理離婚登記
    ，且被告居留證到期，亦未經原告同意擅自延長，又被告有
    好幾次失聯，且兩造間已無感情，並分居長達3年許，再者
    ，被告曾經表示要毒死全家，可見兩造情愛盡失，夫妻間誠
    摯相愛之基礎已經動搖，定不能回復婚姻共同生活，兩造已
    無繼續經營婚姻之共識，而有難以維持婚姻之重大事由，爰
    依民法第1052條第1項第6款，及同條第2項之規定，訴請准
    予兩造離婚，並附帶請求對於兩造所生未成年子女丙○○之
    權利義務行使及負擔由原告任之等語，並聲明如主文所示。
二、被告答辯意旨略以：兩造於92年9月間結婚至今已逾8年，並
    育有一子丙○○（今年6歲），另原告與前夫所生之兩個女
    兒，即一家五口共同生活，平日生活和樂幸福，家中經濟主
    要由被告獨立支付，目前被告任職於○○○○工程公司，迄
    今5年，每日工作結束後均準時返家，偶而因工程需要要加
    班晚歸，亦不超過晚間10時30分；被告很愛原告及三名可愛
    的子女，工作努力奮鬥都係為了提供渠等安樂的生活而不覺
    辛苦，且每月收入全數交給原告供生活家用，約新臺幣（下
    同）3萬元至3萬5千元間，因被告係按日薪計算，如不足3萬
    元薪資，尚須向老闆借支後交付原告，又於99年間曾經回印
    尼賣掉家中土地一筆，支援原告購買汽車，完全係出於對原
    告之愛意與疼惜，雖被告為印尼華僑，惟深愛臺灣，積極努
    力工作賺錢養家，絕無吃喝嫖賭、花天酒地等不良行為，堅
    決維護家庭、家人安全，故不願離婚，且原告曾經在未經被
    告同意情形下擅自進行人工流產手術，原告就兩造間婚姻關
    係無法維持，係屬可歸責等語，並為答辯聲明：原告之訴駁
    回。
三、得心證之理由：
(1)、原告主張兩造於92年9 月12日結婚，婚姻關係現仍存續中
     之事實，有原告提出之戶籍謄本1 份在卷可稽，並為兩造
     所不爭執，堪信為真實。
(2)、又原告進而主張兩造間已無感情，並分居長達3年許，再者
     ，被告曾經表示要毒死全家，可見兩造情愛盡失，已難維
     持婚姻等情，業據證人即原告與前夫之女戊○○到庭證稱
     ：「被告住樓下，我跟原告住在樓上，我們的住家一共兩
     層樓。這種情形兩年多了。被告從來沒有上樓跟原告同住
     一房間。原告每天回家就直接上二樓，沒有跟被告交談。
     我們也沒有一起吃飯。被告上下班我們根本不清楚。弟弟
     平常都是原告照顧，被告有時回來，會帶著弟弟出去買東
     西，有時弟弟也會在一樓玩。弟弟如果生病都是原告照顧
     ，被告沒有照顧過。弟弟曾經有去上學，但後來又不上了
     。」等語（參見本院100年6月29日言詞辯論筆錄），核與
     證人丁○○到庭證述：「被告打過原告一次，原告原來不
     敢告訴我，後來才說。被告常常罵原告有的沒有的，原告
     會來我店裡幫忙做事，被告就說原告跟店裡的客人睡覺。
     」等語，顯見被告在婚姻關係中並不尊重原告，甚至以言
     語羞辱原告，致使兩造間完全無互動等情。堪信原告之主
     張為真實。
(3)、按夫妻間有民法第1052條第1項所列舉各款以外之重大事由
    ，難以維持婚姻者，夫妻一方得請求離婚；但其事由應由夫
    妻一方負責者，僅他方得請求離婚，民法第1052條第2項定
    有明文。而是否有難以維持婚姻之重大事由，係以婚姻是否
    已生破綻而無回復之希望為其判斷之標準。而婚姻是否已生
    破綻無回復之希望，則應依客觀之標準，即難以維持婚姻之
    事實，是否已達於倘處於同一境況，任何人均將喪失維持婚
    姻之意願而定；且其所採者為消極破綻主義精神，而非積極
    破綻主義。因此，若夫妻雙方均為有責時，則應衡量比較雙
    方之有責程度，而許責任較輕之一方向應負主要責任之他方
    請求離婚，如雙方之有責程度相同，則雙方均得請求離婚，
    以符公平，且符合立法目的（最高法院95年度台上字第2924
    號、95年度台上字第1450號裁判意旨足資參照）。蓋婚姻之
    意義，在於夫妻間得共同生活，互相體諒、扶持，履行彼此
    對婚姻之承諾，若夫妻雙方無法溝通，漠不關心聞問，則婚
    姻共同生活之意義已蕩然不存，雙方復無繼續履行共同生活
    之意願，客觀上亦無回復共同生活之可能，即應認兩造間之
    婚姻無任何實質意義可言，而應准無可歸責之一方或較輕之
    一方請求離婚，若雙方之有責程度相同，則應許雙方均得請
    求離婚。觀諸兩造之陳述，可知原告與被告之婚姻關係，因
    被告無法信賴原告外出工作，懷疑原告之交友狀態，時常與
    原告產生爭執，進而動手毆打過原告；而原告亦曾於未告知
    被告之情況下擅自將其自被告受胎懷孕之胎兒進行人工流產
    ，兩造間之婚姻關係至此應屬無法溝通，導致彼此感情日益
    疏離，目前兩造婚姻僅徒具形式，已無夫妻之實，足認兩造
    已失維持婚姻之誠意，且雙方對此婚姻破綻之有責程度大致
    相當，從而，原告依民法第1052條第2項規定訴請離婚，為
    有理由，應予准許。
四、又夫妻離婚者，對於未成年子女權利義務之行使或負擔，依
    協議由一方或雙方共同任之。未為協議或協議不成者，法院
    得依夫妻之一方、主管機關、社會福利機構或其他利害關係
    人之請求或依職權酌定之，民法第1055條第1 項定有明文。
    本本件兩造於婚姻關係存續期間所生未成年子女丙○○為○○
    年○○月○○日出生，有戶籍謄本在卷可按。本院既准兩造離婚
    ，且兩造就行使、負擔對於未成年子女權利義務一事未為協
    議，本院自應依原告之請求定之。又經本院囑託親愛社會工
    作師事務所就本件離婚子女監護事件進行調查及訪視，據提
    出訪視報告書評估略以：原告部分：1.監護動機評估：評估
    案母的監護動機係以案主利益為考量，故無明顯不良動機，
    訪視過程對於社工詢問皆能針對問題回應，口語表達順暢，
    思緒邏輯清楚，評估案母之身心狀況與親職能力能提供案主
    教養所需。依100年度公告每人每月最低生活費標準9,829乘
    以4人，共計為39,316元，案母有穩定收入，有債務，目前
    無能力償還，住所為租賃，目前未有搬遷之計畫，綜合以上
    評估，案母的收支入不敷出，經濟能力略顯不足，住所已居
    住五年時間，應尚能提供案主生活所需。子女被監護意願部
    分：評估案主的陳述雖然略受案母影響，但案主喜愛案母，
    仍較期待由案母監護。被告部分：評估案父的監護動機係以
    案主利益為考量，故無明顯不良動機。訪視過程對於社工詢
    問皆能針對問題回應，口語表達順暢，思緒邏輯清楚，評估
    案父之身心狀況與親職能力能提供案主教養所需。依100年
    度公告每人每月最低生活費標準9,829乘以2等於19,658元，
    目前尚無明確住所，綜合以上評估，案父之經濟能力足以維
    持案主基本生活品質，而案父提供之住所尚無明確，無法評
    估是否可供案主生活所需。但在親職照顧及過去照顧經驗方
    面，案母較比案父優勢，故建議由案母擔任監護人。」（詳
    參卷附之訪視報告）。參酌上開訪視報告內容，並考量丙○
    ○長年皆由原告進行照顧，對原告之依附關係較為緊密，而
    原告亦能提供丙○○穩定的照護環境，顯然較為符合未成年
    子女丙○○之利益，至雖案母有債務尚未清償，然因債務比
    例約為37萬餘元（參見本院卷附國泰世華銀行100 年5 月24
    日國世業控字第1000000141號函、遠東商業銀行函、花旗銀
    行100 年5 月27日100 政查字第45615 號函、中國信託商業
    銀行函、聯邦商業銀行100 年6 月3 日聯銀信卡字第100000
    2528號函、匯豐臺灣商業銀行100 年6 月1 日100 台匯銀總
    字第34386 號函），現原告有正常工作，並定期償還債務，
    並未因債務而肇使生活產生困頓之情狀，故本院認由原告行
    使或負擔兩名子女之權利義務，對子女應較具利益。
五、綜上所述，原告依民法第1052條第2項請求判決准與被告離
    婚，為有理由，應予准許。又附帶請求由原告擔任子女之監
    護人，亦屬適當，併予酌定之。
六、據上論結：本件原告之訴為有理由，依民事訴訟法第78條，
    判決如主文。
中　　華　　民　　國　 100　　年　　8 　　月　　24　　日
                  家事法庭  法　官　陳清怡
以上正本係照原本作成。
如對本判決上訴應於判決送達後20日內向本院提出上訴狀（須附
繕本），並繳納上訴費用新臺幣4,500元。
中　　華　　民　　國　 100　　年　　8 　　月　　24　　日
                            書記官　楊書棼
